【裁判字號】    95,上訴,217
【裁判日期】    950518
【裁判案由】    違反槍砲彈藥刀械管制條例
【裁判全文】
臺灣高等法院高雄分院刑事判決         95年度上訴字第217號
上  訴  人
即  被  告  甲○○
指定辯護人  陳仁豪  律師
上列上訴人因違反槍砲彈藥刀械管制條例案件，不服臺灣高雄地
方法院94年度訴字第3857號中華民國94年12月30日第一審判決（
起訴案號：臺灣高雄地方法院檢察署94年度偵字第21401 號），
提起上訴，本院判決如下：
     主  文
上訴駁回。
     事  實
一、甲○○前於民國83年間因違反肅清煙毒條例、麻醉藥品管理
    條例案件，經法院判處有期徒刑3 年2 月、2 月，並定其應
    執行之刑為有期徒刑3 年3 月確定，於同年6 月17日入監服
    刑，於84年9 月22日因縮短刑期假釋（下稱第1 次假釋）出
    監；嗣於85年間又因違反肅清煙毒條例案件，經法院判處有
    期徒刑3 年3 月，第1 次假釋遂被撤銷接續執行殘刑，於85
    年7 月19日入監執行，於89年2 月3 日因縮短刑期假釋（下
    稱第2 次假釋）出監；又於90年間，因違反毒品危害防制條
    例案件，經法院判處拘役50日確定在案，致第2 次假釋亦遭
    撤銷，而於90年11月20日入監執行殘刑（殘刑期間本僅為1
    年5 月又29日，但其中於91年2 月19日至同年10月31日乃係
    執行觀察、勒戒與強制戒治），於93年1 月23日縮刑期滿執
    行完畢。
二、詎甲○○仍不知悔改，明知未經許可，不得無故持有槍枝，
    竟自90年10月底或11月初某日起（起訴書誤載為89、90年間
    ），在高雄市左營區埤北里24鄰舊城巷81號之1 住處門口，
    向真實姓名、年籍均不詳、綽號「志仔」之成年男子，無償
    取得可發射子彈具有殺傷力、由仿FN廠半自動手槍製造之玩
    具手槍換裝土造金屬槍管改造而成之改造手槍（不含彈匣，
    槍枝管制編號0000000000號，下稱改造手槍）1 把，並將之
    置放在其上開住處，未經許可而持有之。嗣於94年9 月15日
    晚間8 時20分許，在高雄市○○區○○路36號前，為警臨檢
    查獲，並當場在其身上扣得上開改造手槍1 把。
三、案經高雄市政府警察局左營分局報請臺灣高雄地方法院檢察
    署檢察官偵查起訴。
    理  由
壹、程序方面：
一、警方搜索扣押取得本件改造手槍1 把之證據能力：
(一)、按刑事訴訟法為保障人民之身體自由，對人民身體、財產等
    物之搜索強制處分，固以要式即以搜索令狀為原則，然為發
    現、保全證據之急迫性，刑事訴訟法亦設有例外之情形，允
    許不需搜索票之即時、緊急性質搜索，其中刑事訴訟法第13
    0 條即屬此例外，按該條之規定：「檢察官、檢察事務官、
    司法警察官或司法警察逮捕被告、犯罪嫌疑人或執行拘提、
    羈押時，雖無搜索票，得逕行搜索其身體、隨身攜帶之物件
    、所使用之交通工具及其立即可觸及之處所」，是司法警察
    於執行「合法之拘提、逮捕」時，即得合法對受逮捕人之身
    體、隨身攜帶之物件、所使用之交通工具及其立即可觸及之
    處所，為無搜索票之「附帶搜索」。又按「現行犯，不問何
    人得逕行逮捕之」、「有下列情形之一者，以現行犯論：一
    、被追呼為犯罪人者。二、因持有兇器、贓物或其他物件或
    於身體、衣服等處露有犯罪痕跡，顯可疑為犯罪人者」，刑
    事訴訟法第88條第1 項、第3 項亦定有明文，是任何人對於
    準現行犯，均得逕行為合法之逮捕，司法警察亦得行使此逮
    捕權。故司法警察對準現行犯為逮捕後，自得再以合法之逮
    捕為前提，對該準現行犯之身體、隨身攜帶之物件、所使用
    之交通工具及其立即可觸及之處所，為無搜索票之「附帶搜
    索」。
(二)、被告雖辯稱當天警員黃皇銘拉住伊，要求伊出示證件，伊表
    明未帶證件，黃某即以手摸伊口袋，要求伊將口袋內東西交
    出，伊即掏出槍、彈，黃某看見子彈即將伊壓在地上云云。
    惟查本件係警方於查獲當天盤查被告身分時，先自被告褲袋
    掉出1 顆子彈，經警方發現後，再自被告褲袋內查扣本件改
    造手槍等情，業據被告於警詢及本院準備程序時供述在卷（
    警卷第2 頁、本院95年3 月24日準備程序筆錄第4 頁），核
    與證人即查獲警員黃皇銘於本院證述：當天係警方發現被告
    行跡可疑，上前盤查，並命其交出證件，結果自被告褲袋掉
    落1 顆子彈，該子彈係有改裝過之銅製彈頭，因該子彈形狀
    與一般制式子彈一模一樣，警方即以現行犯逮捕被告，並進
    行附帶搜索，而自被告褲袋內搜索扣押本件改造手槍等語相
    符（本院95年4 月6 日審判筆錄第3 至5 頁），且自被告褲
    袋掉落之子彈1 顆，係由直徑8.62mm、長度16.08mm 金屬彈
    殼及直徑7.85mm金屬彈頭組合而成之土造子彈，非由一般市
    面所販售之玩具彈殼改造而成，有內政部警政署刑事警察局
    94年10月5 日刑鑑字第0940149307號槍彈鑑定書、刑鑑字第
    0950046568號函各1 紙在卷可憑（偵卷第21、22頁；本院卷
    ），證人黃皇銘亦證稱該子彈已經過改裝，有別於在玩具店
    購買之子彈等語（本院95年4 月6 日審判筆錄第3 頁），是
    該子彈顯已具有改造子彈之外觀，被告持有上開子彈，自顯
    可疑為犯罪人者，故警方以被告涉嫌違反槍砲彈藥刀械管制
    條例罪嫌，而以準現行犯為由逕行逮捕，進而對於被告之身
    體，為強制力之搜索，應屬合法之附帶搜索，其自被告褲袋
    搜索後扣押之改造手槍，自有證據能力，被告上開辯稱，顯
    屬無據。至於搜索扣押筆錄雖記載執行之依據為依刑事訴訟
    法第131 條之1 經受搜索人同意執行搜索及命所有人、持有
    人或保管人提出或交付應扣押物予以扣押等，及證人黃皇銘
    於本院證述被告自褲袋掉出1 顆子彈，已構成現行犯等情，
    乃警方對法律規定認知上之錯誤，然並無礙於本件搜索扣押
    程序之合法性。故辯護人以被告所攜帶之子彈未具殺傷力，
    不符警察職權行使法第7 條第1 項第4 款規定，認本件搜索
    扣押之改造手槍，無證據能力等語，於法無據。
貳、實體方面：
一、訊據上訴人即被告甲○○固坦承其自90年10月底或11月初某
    日起，至94年9 月15日晚間8 時20分許為警查獲時止，始終
    持有上開改造手槍，惟矢口否認對於該槍具有殺傷力有所認
    識，並否認具有持槍之犯意，辯稱：「志仔」把上開改造手
    槍拿給我時，只跟我說那是玩具槍，且未附彈匣，另扳機已
    脫落，無法固定在槍枝上，撞針亦斷裂，何況我也不知道何
    處可找到適當的改造子彈，是以我根本不知道該槍經過改造
    而具有殺傷力，我只是把它當作一個裝飾品；至於94年9 月
    15日晚間，我原是想把該槍拿到別處丟棄，才會為警查獲身
    上帶有槍枝，我並無持槍之犯意云云。經查：
(一)、被告自90年10月底或11月初某日起，至94年9 月15日晚間8
    時20分許，始終持有上開改造手槍乙情，業據被告於原審及
    本院供述明確（原審卷第22頁、本院95年3 月24日準備程序
    筆錄第2 頁），且有上開改造手槍1 把扣案可稽，足認被告
    供承持有上開改造手槍近4 年一語，合於真實，堪以採信。
(二)、上開改造手槍（不含彈匣，槍枝管制編號0000000000號）1
    把，經送內政部警政署刑事警察局以性能檢驗法鑑定結果，
    認係由仿FN廠半自動手槍製造之玩具手槍換裝土造金屬槍管
    改造而成之改造手槍，機械性能良好，認具殺傷力；且扳機
    等主要組成零件齊備，並可掛附於槍身之適切位置上，有該
    局94年10月5 日刑鑑字第0940149307號槍彈鑑定意見書暨所
    附照片在卷可稽（偵卷第21、22頁）；又經本院將扣案槍枝
    再次送請內政部警政署刑事警察局鑑定結果：送鑑手槍1 枝
    ，經檢視其扳機脫落，係因其欠缺扳機固定銷，惟可以適當
    物品（如迴紋針、鐵釘、鐵絲等）固定，甚至不需要上述物
    品，僅需將扳機回復定位即可直接供擊發使用；另該槍枝原
    即不具彈匣，惟並不影響其擊發子彈之功能，其撞針完好，
    並未有撞針斷裂之情形，亦有該局刑鑑字第0950046568號函
    1 紙附於本院卷可憑；又扣案槍枝送鑑定時，並未事先組裝
    等情，亦據證人黃皇銘於本院證述在卷（本院95年4 月6 日
    審判筆錄第3 頁），是被告辯稱扣案槍枝不具彈匣、撞針斷
    裂及扳機脫落，不具殺傷力云云，委無足取。
(三)、又前揭槍彈鑑定意見書暨所附照片清楚顯示：上開改造玩具
    槍之槍管通暢，則稍具槍枝基本常識之人，對於該槍與一般
    市面販售之實心槍管玩具槍迥異，而顯然經過改造，可能足
    供用以發射子彈殺傷人一節，均應有所預期，被告既自陳因
    曾服兵役而對於槍枝構造有所研究，並曾拆卸過上開改造手
    槍，另也曾以之試打玩具底火等情（原審卷第38、22頁），
    則其對於該槍曾遭改造而具有殺傷力乙節諉為不知，孰能置
    信？末參以被告持有上開改造手槍近4 年，且屬主要組成零
    件之扳機雖未能緊密附著於槍身，惟並未因此遺失，堪信被
    告對該槍之保管頗為周密，並衡以被告於警詢、偵查與審理
    中，一再陳稱：其為警查獲時，適巧要將上開改造手槍拿往
    別處丟棄，亦即被告有刻意另擇他處而欲丟棄上開槍枝之事
    實，則被告若僅將該槍以一般之玩具槍或裝飾品視之，而不
    知該槍業經改造而具有殺傷力，焉可能先是妥為保管長達數
    年之久，繼又刻意挑選丟棄處所？綜上，足認被告對於該槍
    業經改造而具有殺傷力一情有所認識，其執該槍欠缺彈匣，
    且扳機脫落、撞針斷裂，抗辯其不知該槍具有殺傷力，並進
    而推稱其並無持槍犯意，均顯係飾卸之詞，無足採信。
(四)、被告持有上開改造手槍近4 年，且對於上開槍枝具有殺傷力
    有所認識等節，既均如前述，則其確有持槍之犯意甚明，至
    被告事後有無丟棄之意，均無礙其原確有持槍犯意之認定。
    準此，本案事證明確，被告持有可發射子彈具有殺傷力之改
    造手槍犯行，至堪認定。
二、查自被告最初持有上開改造手槍之自90年10月底或11月初某
    日起迄至被查獲之94年9 月15日止，槍砲彈藥刀械管制條例
    第8 條雖曾於94年1 月26日修正公布、同月28日生效（90年
    11月14日、93年6 月2 日之2 次修正，無關於本案之論罪法
    條），惟持有改造手槍罪為繼續犯，於其終止持有之前，犯
    罪行為仍在繼續實施之中，其間法律縱有變更，但其行為既
    繼續實施至新法施行以後，自無行為後法律變更，應為新舊
    法比較之問題，而應適用其行為終止時之現行條例論處（最
    高法院89年度臺非字第186 號判決意旨參照）。是核被告所
    為，係犯修正後槍砲彈藥刀械管制條例第8 條第4 項未經許
    可，持有可發射子彈具有殺傷力之改造手槍罪。至被告於90
    年11月20日起至93年3 月13日止，雖因刑之執行等故，而持
    續受公權力之拘束致人身自由遭受限制，惟被告對上開改造
    手槍之持有行為，並未因而中斷，而僅係實質支配力較為鬆
    弛，併此敘明。又被告曾於83年間因違反肅清煙毒條例、麻
    醉藥品管理條例案件，經法院判處有期徒刑3 年2 月、2 月
    ，並定其應執行之刑為有期徒刑3 年3 月確定，於同年6 月
    17日入監服刑，於84年9 月22日因縮短刑期第1 次假釋出監
    ；嗣於85年間又因違反肅清煙毒條例經法院判處有期徒刑3
    年3 月，第1 次假釋遂被撤銷接續執行殘刑，於85年7 月19
    日入監執行，於89年2 月3 日因縮短刑期第2 次假釋出監；
    又於90年間，因違反毒品危害防制條例案件，經法院判處拘
    役50日確定在案，致第2 次假釋亦遭撤銷，而於90年11月20
    日入監執行殘刑，於93年1 月23日縮刑期滿執行完畢乙情，
    有臺灣高等法院被告前案紀錄表1 份附卷可按，其自該有期
    徒刑執行完畢後之93年1 月24日起至本案查獲之94年9 月15
    日止，猶仍繼續持有上開改造手槍，係屬5 年內再犯本案有
    期徒刑以上之罪，為累犯（最高法院86年度臺非字第217 號
    、89年度臺上字第392 號判決意旨參照），應依刑法第47條
    之規定加重其刑。
三、原審認被告罪證明確，因而適用依刑事訴訟法第299 條第1
    項前段，槍砲彈藥刀械管制條例第8 條第4 項，刑法第11條
    前段、第47條、第42條第2 項、第38條第1 項第1 款，罰金
    罰鍰提高標準條例第2 條、現行法規所定貨幣單位折算新臺
    幣條例第2 條，並審酌被告未經許可持有具有殺傷力之改造
    手槍，值此槍彈氾濫時機，所為自對社會治安存有顯著之潛
    在危險性，且被告持有槍枝之期間近4 年，為期甚久，及被
    告犯後飾詞狡辯，態度非佳，顯然欠缺悔過真意，惟念被告
    尚無將之為不法使用等一切情狀，爰量處有期徒刑3 年8 月
    ，併科罰金新台幣2 萬7 千元，罰金如易服勞役，以銀元30
    0 元即新台幣900 元折算1 日。並敘明扣案之上開改造玩具
    槍1 把，係屬違禁物，不問屬於犯人與否，應依刑法第38條
    第1 項第1 款規定，宣告沒收。其認事用法，核無不合，量
    刑亦屬允當。被告上訴意旨否認犯罪，指摘原判決不當，為
    無理由，應予駁回。
四、至於被告聲請當庭拆解扣案槍枝，以勘驗該槍枝是否扳機無
    法固定及撞針斷裂一事，惟本院已就扣案槍枝有無上開情形
    ，送請專業之鑑定機構鑑定如前，故認毋庸再予拆解勘驗；
    又辯護人聲請傳喚查獲被告現場之雜貨店老板及被告之鄰居
    ，以證明本件警方搜索扣押程序違法一事，惟迄本院第2 次
    審理庭時仍未提出可供傳喚證人之姓名及住所，且本件搜索
    扣押上開改造槍枝之過程，業經傳喚黃皇銘警員證述明確，
    已如前述，故認亦無再予傳喚之必要，均併此敘明。
據上論斷，應依刑事訴訟法第368條，判決如主文。
本案經檢察官王登榮到庭執行職務。
中    華    民    國    95    年    5     月    18    日
                  刑事第六庭  審判長法  官  王光照
                                    法  官  張盛喜
                                    法  官  李璧君
以上正本證明與原本無異。
如不服本判決應於收受本判決後10日內向本院提出上訴書狀，其
未敘述上訴理由者，並得於提起上訴後10日內向本院補提理由書
狀（均須按他造當事人之人數附繕本）「切勿逕送上級法院」。
中    華    民    國    95    年    5     月    18    日
                                    書記官  唐奇燕
附錄本判決論罪科刑法條：
槍砲彈藥刀械管制條例第8 條第4 項
未經許可，持有、寄藏或意圖販賣而陳列第1 項所列槍枝者，處
3 年以上10年以下有期徒刑，併科新臺幣700 萬元以下罰金。


司法院資訊處製作；財團法人民間司法改革基金會備份。
